【裁判字號】    99,交易,178
【裁判日期】    990810
【裁判案由】    過失致死
【裁判全文】
臺灣臺中地方法院刑事判決             99年度交易字第178號
公  訴  人  臺灣臺中地方法院檢察署檢察官
被      告  丙○○
上列被告因過失致死案件，經檢察官提起公訴（99年度偵字第27
47號），本院判決如下：
    主    文
丙○○因過失致人於死，處有期徒刑陸月，如易科罰金，以新台
幣壹仟元折算壹日。
    犯罪事實
一、丙○○於民國98年12月29日17時許，駕駛車牌號碼0273—FZ
    號之自用小客貨車，由臺中縣梧棲鎮○○街出發，途經中棲
    路、臺中港路，再沿臺中縣龍井鄉○○路由西往東方向行駛
    ，欲返回其位於臺中縣大肚鄉○○路○ 段170 巷6 號住處，
    嗣於同日17時40分許，行經新興路365 號前，本應注意車前
    狀況，且隨時採取必要之安全措施，而當時雖暮色甫沈，然
    有照明、天候晴朗、路面乾燥無缺陷亦無障礙物，視距良好
    ，並無不能注意之情形，適前方有莊郁芬騎乘車牌號碼G6S
    —571 號機車，原亦沿新興路由西往東方向行駛，行至該處
    時，因欲使其女兒乙○○自路旁搭乘上車（乙○○原係搭乘
    公車在附近下車後，步行至該處等候莊郁芬前來搭載）而暫
    停該處，亦疏未注意臨時停車時，應依車輛順行方向僅靠道
    路右側暫停，丙○○竟疏未注意車前狀況，致其車頭右前側
    向前撞擊莊郁芬之機車後方，使莊郁芬連人帶車向前滑行至
    數公尺遠，受有頭部挫裂傷右膝部、右腳踝等多處擦傷之傷
    害，雖經緊急送醫急救，仍於同日20時許宣告死亡。嗣丙○○於車禍後，在有偵查權限之機關及人員尚未發覺犯罪前，
    主動向據報前來處理之臺中縣警察局烏日分局犁份派出所警
    員甲○○表明其係肇事者與肇事經過，而自首接受裁判。
二、案經乙○○告訴及臺灣臺中地方法院檢察官相驗後主動檢舉
    偵查起訴。
    理    由
壹、證據能力部分：查有關以下所引用被告以外之人於審判外之
    言詞或書面陳述，而不符合刑事訴訟法第159 條之1 至第15
    9 條之4 之規定者，業經本院於審理時當庭提示而為合法之
    調查，且公訴人及被告均同意作為證據（見本院卷第54頁）
    ，本院復審酌前開證據作成或取得之狀況，並無非法或不當
    取證之情事，且亦無顯不可信之情況，故認為適當而均得以
    作為證據，是前開證據依刑事訴訟法第159 條之5 之規定，
    均具有證據能力，先予敘明。
貳、實體部分：
一、上開犯罪事實，訊據被告丙○○於本院審理中坦承不諱，並
    坦承其有過失，且查：
  (一)被告於上開時間、地點，駕車撞及騎乘機車而在事故地點臨
    時停車欲使乙○○上車之莊郁芬等事實，業據證人乙○○於
    警詢、本院審理中證稱綦詳（見相驗卷第9-10頁、本院卷第
    53頁），並有道路交通事故現場圖、道路交通事故調查報告
    表(一)(二)、車籍查詢—基本資料詳細畫面、現場暨車損照片、
    乙○○模擬事故發生時其母女人車所在位置之照片、路口監
    視器所拍攝事故經過之翻拍照片在卷可稽（相驗卷第14-16
    、21、22、23-27、48-52 頁、本院卷第58-65 頁）。
  (二)而被害人莊郁芬因本件車禍，受有頭部挫裂傷及右膝部、右
    腳踝等多處擦傷之傷害，雖經緊急送往醫院急救，仍於車禍
    同日之98年12月29日20時許不治死亡乙情，亦經臺灣臺中地
    方法院檢察署檢察官督同法醫師相驗屬實，製有相驗筆錄、
    相驗屍體證明書、檢驗報告書及相驗照片附卷可憑（見相驗
    卷第28、33、37-41 、45-47 頁）。
  (三)按汽車行駛時，駕駛人應注意車前狀況，並隨時採取必要之
    安全措施，道路交通安全規則第94條第3 項定有明文。本件
    被告於上揭時、地駕駛自用小客車，本應遵守前述規定，且
    當時雖暮色甫沈，然有照明、天候晴朗、路面乾燥無缺陷亦
    無障礙物，視距良好，並無不能注意之情形，有卷附道路交
    通事故調查報告表可按，詎其疏未注意車前狀況，致撞及在
    路旁臨時停車之莊郁芬，足見被告確有過失。又本件經送請
    臺灣省臺中縣區車輛行車事故鑑定委員會鑑定結果，亦認為
    「被告駕駛自用小客貨車未注意車前狀況，為肇事主因」，
    有該鑑定委員會99年5 月12日中縣鑑字第0995501175號函暨
    所附鑑定意見書在卷可憑（見本院卷第19-21 頁）。
  (四)至臺灣省車輛行車事故覆議鑑定委員會就被告之過失情節雖
    為同一認定，然關於被害人部分，則認「其重機車停在肇事
    地點新興路快車道右側邊線附近處，被同向後行駛至之丙○○所駕駛自小客貨車撞及，屬無法防範，應無肇事因素。」
    ，固有臺灣省車輛行車事故覆議鑑定委員會函附卷可查（見
    本院卷第35-37 頁），惟按「臨時停車，係指車輛因上、下
    人、客，裝卸物品，其引擎未熄火，停止時間未滿3 分鐘，
    保持立即行駛之狀態」；而「停車，則係指車輛停放於道路
    兩側或停車場所，而不立即行駛」，此觀道路交通管理處罰
    條例第3 條第9 款、第10款規定甚明。再按臨時停車時，應
    依車輛順行方向緊靠道路右側，道路交通安全規則第111 條
    第2 項前段亦定有明文。查證人乙○○於本院審理時證稱：
    伊當天係搭乘所就讀明台高中之校車在事故地點附近之「7-
    11便利商店」下車後，依平日之習慣沿新興路由西往東方向
    道路之路邊逆向緩慢步行，一邊等候母親莊郁芬騎乘機車前
    來搭載返家。不久見母親騎乘機車迎面而來並暫停，伊遂搭
    著母親肩膀準備跨上右後座但腳尚未跨上時，機車旋即遭被
    告撞擊（見本院卷第53頁正面- 反面），堪認事故發生時被
    害人莊郁芬所騎乘之重型機車係處於臨時停車之狀態，惟依
    卷附道路交通事故現場圖及證人乙○○模擬其母女人車所在
    位置之照片互核以觀（見相驗卷第14、51頁），被害人臨時
    停車之位置尚難謂已緊靠道路右側（依最接近碰撞位置之刮
    地痕起點距離道路邊線仍有50公分，況白色邊線外尚有寬達
    1.8 公尺之邊緣空地），堪認被害人亦有些微過失，前揭覆
    議鑑定意見，尚無可採，惟被告亦不得據此解免其過失罪責
    ，要無疑義。
  (五)再被害人之死亡，與被告之過失駕駛行為間，復有相當之因
    果關係，亦甚明確。綜上調查結果，本件事證明確，被告犯
    行洵堪認定，應依法論科。
三、核被告丙○○所為，係犯刑法第276 條第1 項之過失致人於
    死罪。另被告於車禍發生後，在有偵查權限之機關及人員尚
    未發覺犯罪前留在現場，並主動向據報前來處理之臺中縣警
    察局烏日分局犁份派出所警員甲○○陳明其係肇事者與肇事
    經過，而不逃避接受裁判等情，業據證人甲○○於本院審理
    中證稱明確（見本院卷第52頁），其對於未發覺之罪自首而
    受裁判，爰依刑法第62條前段規定予以減輕其刑。茲審酌被
    告並無前科（有卷附刑案資料查註記錄表、臺灣高等法院被
    告前案記錄表可憑），駕駛自用小客貨車，竟疏未注意車前
    狀況，不慎撞及路旁騎乘機車而臨時停車之被害人致其死亡
    ，使被害人家屬受有天人永隔之痛，雖被害人亦有些微過失
    ，然被告之過失情節究為肇事主因，且未能與告訴人達成和
    解等一切情狀，量處如主文所示之刑，並諭知易科罰金之折
    算標準。
據上論斷，依刑事訴訟法第299 條第1 項前段，刑法第276 條第
1項 、第62條前段、第41條第1 項前段，刑法施行法第1 條之1
，判決如主文。
本案經檢察官丁○○到庭執行職務。
中     華    民     國    99    年    8   月    10    日
                    交通法庭   法  官   劉敏芳
以上正本證明與原本無異。
如不服本判決應於收受判決後10日內向本院提出上訴書狀，並應
敘述具體理由。其未敘述上訴理由者，應於上訴期間屆滿後20日
內向本院補提理由書（均須按他造當事人之人數附繕本）「切勿
逕送上級法院」。
告訴人或被害人對於判決如有不服具備理由請求檢察官上訴者，
其上訴期間之計算係以檢察官收受判決正本之日期為準。
                                   書記官   陳錫威
中     華    民     國    98    年    6   月    23    日
附錄本案論罪科刑法條
刑法第276條第1項
因過失致人於死者，處2 年以下有期徒刑、拘役或2 千元以下罰
金。

司法院資訊處製作；財團法人民間司法改革基金會備份。
